臺灣新北地方法院民事裁定
111年度家繼訴字第22號
原      告  王慧鈞（原名：王慧君）


訴訟代理人  蔣美龍律師
複  代理人  黃培修律師
被      告  王美書  
訴訟代理人  韓國銓律師
追加  原告  王朝玲  
            鐘惠雯  


上列當事人間因請求回復繼承權事件，原告聲請追加王朝玲、鐘
惠雯為原告，本院裁定如下：
    主    文
王朝玲、鐘惠雯應於收受本裁定之日起七日內追加為原告，逾期
未追加，視為已一同起訴。
    理    由
一、按訴訟標的對於數人必須合一確定而應共同起訴，如其中一
    人或數人拒絕同為原告而無正當理由者，法院得依原告聲請
    ，以裁定命該未起訴之人於一定期間內追加為原告，逾期未
    追加者，視為已一同起訴，民事訴訟法第56條之1第1項定有
    明文，此為家事事件法第51條於家事訴訟事件所準用。次按
    「共有物或權利之協議分割與裁判分割，皆以消滅各共有人
    就共有物或權利之共有關係為目的。而協議分割契約應由全
    體共有人參與協議訂立，方能有效成立，並須全體共有人均
    依協議分割契約履行，始能消滅共有人間之共有關係，該契
    約所訂分割方法，性質上為不可分，故共有人中之一人或數
    人提起請求履行協議分割契約之訴，其訴訟標的對於共有人
    全體必須合一確定，應以其他共有人全體為被告，於當事人
    之適格始無欠缺。」（最高法院93年度台上字第557號民事
    判決要旨參照）；且公同共有債權人起訴請求債務人履行債
    務，係公同共有債權之權利行使，非屬回復公同共有債權之
    請求，尚無民法第821條規定之準用，而應依同法第831條準
    用第828條第3項規定，除法律另有規定外，須得其他公同共
    有人全體之同意，或由公同共有人全體為原告，其當事人之
    適格始無欠缺（最高法院104年度第3次民事庭會議決議意旨
    參照）。
二、經查：
（一）原告本件主張全體繼承人就被繼承人王金玉遺留之屏東縣
      ○○鄉○○段○0000○0000地號土地暨其上建物（下稱東
      源段房地）全部、屏東縣○○鄉○○段○000地號土地（
      下稱牡丹段土地）4分之1，協議由兩造二人共同繼承，但
      被告卻出具偽造分割協議書，將上開不動產均登記為被告
      單獨繼承，從而請求被告將東源段房地2分之1、牡丹段土
      地8分之1移轉登記予原告。查依原告訴訟真意係在請求被
      告依全體繼承人間之分割遺產協議之內容，履行辦理上開
      不動產所有權移轉登記之義務，其訴訟標的揆諸首揭最高
      法院判決要旨，自係屬對於共有人全體必須合一確定之必
      要共同訴訟。
（二）原告次主張被告名下之新北市○○區○○街00巷0號4樓與
      5樓房地（下稱汐止段房地），為被繼承人借名登記於被
      告名下，卻為被告於被繼承人過世後擅自出售，將出售價
      金占為己有部分，核此為請求被告履行對全體繼承人之損
      害賠償債務，係公同共有債權之權利行使，非屬回復公同
      共有債權之請求，揆諸前揭最高法院民事庭會議決議意旨
      ，尚無民法第821條規定之準用，應依民法第831條準用第
      828條第3項規定，除法律另有規定外，須得其他公同共有
      人之同意，或由公同共有人全體為原告，其當事人之適格
      始無欠缺。又原告請求被告返還其未告知全體繼承人情況
      下，提領被繼承人之農保喪葬津貼之部分，亦屬公同共有
      權利之行使，其訴訟標的對於兩造以外之其他繼承人亦有
      合一確定之必要。
三、從而，因原告本件請求之訴訟標的在全體繼承人間均有合一
    確定之必要，原告聲請將王朝玲、鐘惠雯追加為原告，於法
    有據，應予准許，爰裁定如主文所示。
中　　華　　民　　國　 111　　年　　 8　　月　　24　　日
                  家事第二庭審判長法  官  李政達 
                                  法  官  顧仁彧
　　　　　　　　　　　　　　　    法  官  盧柏翰
以上正本係照原本作成。
本裁定不得抗告。
中　　華　　民　　國　　111 　年　　8 　　月　　24　　日
                                  書記官  陳瑋杰